臺中高等行政法院判決　　　　　　　　　　　　　　　九十年度訴字第一○三○號
　　　　　　　　　　　　　　　.
　　原　　　告　陳福益營造股份有限公司
　　代　表　人　甲○○○
　　代　表　人　乙○○
　　訴訟代理人　戊○○
　　　　　　　　丁○○
右當事人間因營業稅事件，原告不服財政部中華民國九十年三月二十一日台財訴字第
○八九○○七八九二一號訴願決定，提起行政訴訟。本院判決如左︰
　　主  文
原告之訴駁回。
訴訟費用由原告負擔。
　　事  實
甲、事實概要：緣原告於民國八十三年七月至八十四年六月間，因土方開挖及購進角
    材、混凝土價款共計新台幣（下同）三、五五五、○○○元，營業稅額一七七、
    七五○元，被告以其未取得實際承包人及銷貨人開立之統一發票，而取得虛設行
    號彰清實業有限公司（以下稱彰清公司）名義開立之統一發票（ＶＮ00000
    000號等七張），未依稅捐稽徵法第四十四條規定取得合法憑證，並以該進項
    稅額業經辦理申報扣抵營業稅，乃依營業稅法第五十一條第五款規定，除追繳所
    漏稅款一七七、七五○元外（於八十八年七月廿二日繳納），並按所漏稅額核處
    三倍罰鍰五三三、二○○元。原告不服，循序提起行政訴訟。
乙、兩造聲明：
一、原告聲明求為判決：訴願決定及原處分均撤銷。
二、被告聲明求為判決：原告之訴駁回。
丙、兩造之陳述：
壹、原告起訴意旨略以：
一、本件原告於八十三年五月間確有承包台灣省交通處公路局第一區工程處台二甲線
    四Ｋ＋二○○～五Ｋ＋八七○段道路拓寬改善工程，並於八十三年七月至八十四
    年六月間向彰清公司進貨角材、土方開挖、混凝土等七筆價款共計三、五五五、
    ○○○元，原告進貨依規定併同百分之五營業稅，給付進貨商，直接取得統一發
    票，依規定申報，並無違反稅法情事。此為被告所不否認，而該七筆價款及百分
    之五營業稅係透過在工地之友人丙○○給付與彰清公司，此有其證言及其付款後
    轉予原告公司、彰清公司經理廖廷發具領，蓋公司章、負責人章之收據暨原告支
    出傳票可據，是原告並無違章情事甚明。
二、雖原告承包工程竣工後，被告發現彰清公司有登記負責人虛假情事，惟彰清公司
    迄八十四年十一月一日擅自歇業前，並未發現違章情事，易言之，彰清公司已將
    原告公司給付之價款及營業稅，依規定報繳，本件並無漏稅事實，徵諸大法官釋
    字第三三七號解釋意旨，焉得對原告處分補徵暨處以罰鍰；抑有進者，被告已是
    認原告有進貨，且彰清公司已依規定報繳營業稅，則依財政部七十八年八月三日
    台財稅第七八○一九一九三號函暨八十三年七月九日台財稅第八三一六○一三七
    一號函釋，亦不應對原告補稅處罰。
貳、被告答辯意旨略以：
一、本件原告於八十三年七月至八十四年六月間因土方開挖及購進角材、混凝土價款
    共計三、五五五、○○○元，營業稅額一七七、七五○元，未取得實際承包人及
    銷貨人開立之統一發票，卻取得虛設行號彰清公司名義開立之統一發票（ＶＮ0
    0000000號等七張），並於當年度列入申報扣抵銷項稅額，依卷附工程合
    約書及銀行存摺影本堪予認定確有進貨事實，然原告無法據實指明實際銷貨之營
    業人，故其未依規定取具實際交易對象之憑證，卻以虛設行號所開立之發票，充
    當進項憑證申報扣抵銷項稅額，仍有虛報進項稅額構成逃漏稅之事實，被告依營
    業稅法第五十一條第五款規定，除追繳所漏稅款外，並按所漏稅額核處三倍罰鍰
    ，並無違誤。
二、按原告所提示之工程合約書及銀行存摺影本，證明本件系爭之進料確有進貨事實
    ，然該匯款資金之流向，僅有由原告帳戶匯入丙○○帳戶資料；丙○○於八十九
    年三月二十四日出具予屏東縣稅捐稽徵處說明書中表示，該筆款項是原告委託其
    代付北部工資、貨款等，並無承包台二甲線路拓寬改善工程，另原告之會計雖於
    八十八年六月十一日至被告消費稅課製作談話筆錄時，承認本件部分外包工程由
    丙○○提供貨物及勞務，惟於八十九年二月十六日原告卻出具說明書表示，台二
    甲線路拓寬改善工程，係委託丙○○代付北部工資、材料款及什支等款項，拒絕
    承認丙○○君為本件實際銷貨人。
三、次按發票開立商號彰清公司，雖經台灣台北地方法院檢察署檢察官八十九年度偵
    字第一七一三○號不起訴處分書偵查終結在案，惟其不起訴之原因係彰清公司申
    請公司登記所列之負責人、董事及股東，均不知開設彰清公司之事，即其等身分
    證件資料遭人偽造。因彰清公司之負責人邱金虎、藍師義等身分證資料係遭人冒
    用，該案乃不起訴上開二人有違反稅捐稽徵法情事，根據此點更可證彰清公司為
    一專為逃漏稅捐所成立之虛設行號，原告於前置行政救濟階段中均未指出實際交
    易對象，於行政訴訟時始以上開不起訴處分書中所提之廖廷發，主張廖某為其交
    易對象，因原告所付貨款均流入丙○○帳戶中，且所檢附送貨單亦僅簽有陳字，
    並無原告所訴與廖廷發交易之任何付款事證。原告既無法據實指明實際銷貨之營
    業人，又未能提示支付價款與該虛設行號之具體事證，以證明確係與該虛設行號
    之交易。又原告未依規定取具實際交易對象之憑證，卻以虛設行號所開立之發票
    ，充當進項憑證申報扣抵銷項稅額，顯有虛報進項稅額構成逃漏稅之事實，自應
    依行為時營業稅法第五十一條第五款規定、財政部七十八年八月三日台財稅第0
    0000000號八十三年七月九日台財稅第000000000號函釋意旨補
    稅論罰。
　　理  由
一、按「營業人左列進項稅額，不得扣抵銷項稅額：一購進之貨物或勞務未依規定取
    得並保存第三十三條所列之憑證者。」、「納稅義務人，有左列情形之一者，除
    追繳稅款外，按所漏稅額處一倍至十倍罰鍰，並得停止其營業：．．．五虛報進
    項稅額者。」，分別為行為時營業稅法（該法名稱九十年七月九日修正為加值型
    及非加值型營業稅法）第十九條第一項第一款及同法第五十一條第五款所明定。
    又「營業人無銷貨事實出售統一發票牟取不法利益，非屬營業稅課徵之標的，免
    於課徵營業稅。」、「．．．二為符合司法院大法官會議釋字第三三七號解釋意
    旨，對於營業人取得非實際交易對象所開立之統一發票作為進項憑證申報扣抵銷
    項稅額之案件，應視情節，分別依左列原則處理：取得虛設行號發票申報扣抵之
    案件︰．．．２有進貨事實者：（１）進貨部分，因未取得實際銷貨人出具之憑
    證，應依稅捐稽徵法第四十四條規定處以行為罰。（２）因虛設行號係專以出售
    統一發票牟取不法利益為業，並無銷貨事實，故取得虛設行號發票之營業人，自
    亦無向該虛設行號進貨並支付進項稅額之事實，除該營業人能證明確有支付進項
    稅額予實際銷貨之營業人，並經稽徵機關查明該稅額已依法報繳者，應依營業稅
    法第十九條第一項第一款規定，就其取得不得扣抵憑證扣抵銷項稅額部分，追補
    稅款，不再處漏稅罰外，其虛報進項稅額，已構成逃漏稅，應依營業稅法第五十
    一條第五款規定補稅並處罰。」，亦經財政部七十八年八月三日台財稅第七八○
    一九一九三號函及八十三年七月九日台財稅第000000000號先後函釋在
    案。
二、本件原告於八十三年七月至八十四年六月間，因土方開挖及購進角材、混凝土價
    款共計三、五五五、○○○元，營業稅額一七七、七五○元，被告以其未取得實
    際承包人及銷貨人開立之統一發票，而取得虛設行號彰清公司名義開立之統一發
    票七張，並以該進項稅額業經辦理申報扣抵營業稅，乃依營業稅法第五十一條第
    五款規定，除追繳所漏稅款一七七、七五○元外（原告於八十八年七月廿二日繳
    納），並按所漏稅額核處三倍罰鍰五三三、二○○元。原告不服，循序提起行政
    訴訟，訴稱：其於八十三年五月間承包事實欄所示之工程，於八十三年七月至八
    十四年六月間確向彰清公司進貨角材、土方開挖、混凝土等七筆價款共計三、五
    五五、○○○元，該價款及百分之五營業稅係委丙○○給付與彰清公司，並直接
    取得統一發票，依規定申報，並無違反稅法情事。又彰清公司迄八十四年十一月
    一日歇業前，並無違章情事，該公司已將原告公司給付之價款及營業稅，依規定
    報繳，本件並無漏稅事實，被告不應予以裁罰等云。
三、經查，依卷附台灣台北地方法院檢察署檢察官八十八年度偵緝字第一二三二號、
    八十九年度偵字第一七一三○號不起訴處分書，載明台北市稅捐稽徵處以邱金虎
    、藍師義等二人依序於八十三年二月十八日起至同年十二月五日止、同年十二月
    五日起迄八十八年五月間止，先後為彰清公司之負責人，於八十三年七月起至八
    十四年八月間止，明知該公司無進貨及銷貨之事實，分別取自有擅自歇業或申請
    註銷等情形之他家公司之不實進貨憑證及虛開不實發票予他家公司，涉有偽造文
    書、稅捐稽徵法及商業會計法等罪嫌而移送檢察官偵辦。經檢察官邱金虎、藍師
    義二人在該案中否認為該公司之負責人，且經訊問彰清公司登記所列之股東侯廷
    達、王其昭、郭福隆、顧必受等人，均稱不認識邱金虎、藍師義二人，而以彰清
    公司申請公司登記所列之負責人、董事及股東，均不知開設彰清公司之事，即邱
    、藍二人之身分證件資料遭人偽造，該公司以此二人掛名虛偽設立，並由化名「
    廖廷發」者為不實之偽造文書等行為，而對邱金虎、藍師義予以不起訴處分在案
    。依此，被告認彰清公司登記之負責人邱金虎、藍師義等二人，既係他人以此二
    人之身分證件資料掛名虛偽設立，彰清公司係虛設行號，所開立之發票並無進貨
    及銷貨之事實，洵屬有據。
四、至原告所稱其於八十三年七月至八十四年六月間確向彰清公司進貨角材、土方開
    挖、混凝土等，價款及百分之五營業稅係委丙○○給付與該公司乙節。經查，原
    告既稱其於八十三年五月間確有承包台灣省交通處公路局第一區工程處台二甲線
    四Ｋ＋二○○～五Ｋ＋八七○段道路拓寬改善工程，方向彰清公司購進上開材料
    ，又丙○○於八十九年三月二十四日出具予屏東縣稅捐稽徵處說明書，載明曾受
    原告委託其代付北部工資、貨款及什支等，其並無承包原告公司工程，亦無承包
    或轉包台二甲線拓寬改善工程（原處分卷一六五頁）等語；另原告之會計劉純伶
    於八十八年六月十一日至被告消費稅課製作談話筆錄時，所稱上開工程係由丙○
    ○提供貨物及勞務（同卷一二九頁）；再原告於八十九年二月十六日出具說明書
    ，表示台二甲線路拓寬改善工程，係委託丙○○代付北部工資、材料款及什支等
    款項，其公司台二甲線拓寬改善工程，並無承包或轉包工程給丙○○（原處分卷
    一六五頁）等語。依此，足認原告因承包上開工程，並未轉包予他人，所需角材
    、土方開挖、混凝土等，由原告向彰清公司進貨，丙○○僅受其委託代付北部工
    資、材料款及什支等而已。惟原告所稱其在工地向彰清公司之廖廷發購買上述建
    材，亦無法舉證以實其說，又稱廖某現行蹤不明，本院亦無從傳訊。再依前述台
    灣台北地方法院檢察署檢察官不起訴處分書，載明「代表彰清公司與他家公司交
    易之人，均係自稱經理廖廷發者．．．在彰清公司員工薪資料料中，從有其報稅
    資料，亦未列名在股東名冊內．．．」，是廖廷發有無其人，自非無疑。復證人
    丙○○到庭證稱其為原告工地負責人，工地所使用之材料均由老闆購買，老闆先
    將錢匯予其，由其在現場負責付錢，均用現金給付，僅知廠商來請款即付款，至
    於何人來或何家公司來領款均不知情等語。惟查本件原告購進材料款項高達三、
    五五五、○○○元，所取得之七張發票，每張金額高四十餘萬至六十餘萬元，原
    告未直接付款予彰清公司，僅由工地負責人丙○○在現場以現金支付，而於如此
    大筆交易之情形，丙○○亦不知領款者及廠商為何，再者，卷附七張送貨單，其
    中二張貨名均為角材，金額亦各高達四十八萬元及五十四萬元，但僅記數量及單
    價，而未記有規格及分類品名，均有違一般商場交易常情，是綜上各情，原告無
    確實舉證其公司有向彰清公司進貨之事實。是被告認原告所得彰清公司之統一發
    票，係取得虛設行號發票申報扣抵，尚無不合。而原告本件亦未能舉出何人確為
    其所購上開材料之實際銷貨人，且提出原告已向該實際銷貨人支付營業稅，並由
    該銷貨人依規定向稅捐機關報繳營業稅等情。從而，被告依首揭規定及財政部函
    釋意旨，認原告有逃本件營業稅之事實，予以追繳並裁罰，核無不合。
五、末查，彰清公司因係虛設行號，並無本件銷貨之事實，故原告雖持有該公司系爭
    七張發票，但因該等發票，並非彰清公司因本件銷貨所應開立，篡非原告因購買
    貨物所取得之統一發票，是否問彰清公司是否有將上開系爭七張發票所含之營業
    稅依法申報，均不影響本件原告有逃漏上開稅款之認定，併予敘明。
六、從而，原告前開主張，均非可採。原處分及訴願決定俱無違誤之處。原告起訴意
    旨，非有理由，應予駁回。
據上論結，本件原告之訴為無理由，依行政訴訟法第一百九十五條第一項後段、第九
十八條第三項前段，判決如主文。
中　　華　　民　　國　　九十一　　　年　　　一　　　　月　　　九　　　　日
                 臺 中 高 等 行 政 法 院   第 四 庭
                                審 判 長 法  官　沈　應　南
                                         法  官　黃　淑　玲
                                         法  官　許　武　峰
右正本證明與原本無異。
如不服本判決，應於判決送達後二十日內向本院提出上訴書狀，其未表明上訴理由者
，應於提起上訴後二十日內向本院提出上訴理由書（須依對造人數附具繕本）；如於
本判決宣示或公告後送達前提起上訴者，應於判決送達後二十日內補提上訴理由書（
須附繕本）。未表明上訴理由者，逕以裁定駁回。
提起上訴應預繳送達用雙掛號郵票拾份(每份三十四元)。
中　　華　　民　　國　　九十一　　　年　　　一　　　　月　　　九　　　　日
                                     法院書記官  詹  靜  宜
